臺灣高等法院刑事判決　　　　　　　 100年度上訴字第1472號
上　訴　人
即　被　告　鄭少睿
指定辯護人　本院公設辯護人　郭書益
上列上訴人因違反毒品危害防制條例案件，不服臺灣桃園地方法
院99年度訴字第674 號，中華民國99年10月29日第一審判決（起
訴案號：臺灣桃園地方法院檢察署99年度偵字第10410 號），提
起上訴，本院判決如下：
    主  文
原判決關於附表一編號1所示之罪暨定應執行刑部分均撤銷。
鄭少睿被訴附表一編號1所示販賣第三級毒品部分，無罪。
其他上訴駁回。
    事  實
一、鄭少睿明知愷他命（Ketamine，俗稱「Ｋ他命」）係毒品危
    害防制條例規定之第三級毒品，不得販賣。竟意圖營利，基
    於販賣愷他命之各別犯意，在其與黃智彬及李宣範所共同居
    住位於桃園縣中壢市○○○○街28之2號11樓之租屋處內，
    先後於附表一編號2至5所示之時間，各以附表一編號2至5所
    示之價格，販賣愷他命予黃智彬共4 次牟利；復於附表二編
    號1至5所示之時間，各以附表二編號1至5所示之價格，販賣
    愷他命予李宣範共5 次牟利（各次之販賣時間、販賣毒品之
    種類及數量、價格，均詳如附表一、二所載，又鄭少睿僅就
    其中附表二編號1、2、3、5自李宣範取得價金新臺幣（下同
    ）各為2,000元、400元、400元、800元，合計3,600 元，其
    餘部分則均由黃智彬、李宣範以賒欠方式交易，迄今尚未支
    付）。嗣於99年4月13日上午6時50分許，經警持搜索票至鄭
    少睿上址租屋處執行搜索時，當場查扣鄭少睿所有如附表三
    編號1 至10所示之物品，以及雖屬鄭少睿所有，但與本案犯
    罪無關如附表四編號1、2、5、6、7、8、10、11、12、16所
    示之物品，暨非屬鄭少睿所有，復與本案犯罪無關之如附表
    四編號3、4、9、13、14、15、17、18 所示之物品，因而循
    線查悉上情。
二、案經桃園縣政府警察局平鎮分局報請臺灣桃園地方法院檢察
    署檢察官偵查起訴。
    理  由
壹、證據能力部分：
一、按鑑定之經過及其結果，應命鑑定人以言詞或書面報告；法
    院或檢察官得囑託醫院、學校或其他相當之機關、團體為鑑
    定，或審查他人之鑑定，並準用前開規定，刑事訴訟法第20
    6條第1項、第208條第1項前段定有明文。查本判決引用之鑑
    定報告（詳後述），性質上為檢察官指揮司法警察囑託鑑定
    機關執行鑑定職務出具之書面鑑定報告（法務部92年9月1日
    法檢字第0920035083號函示要旨參照），依刑事訴訟法第15
    9條之立法意旨及同法第206條規定，得為證據。
二、按被告以外之人於審判外之言詞或書面陳述，除法律有規定
    者外，不得作為證據；又被告以外之人於審判外之陳述，雖
    不符刑事訴訟法第159條之1至第159條之4之規定，但經當事
    人於審判程序同意作為證據，法院審酌該言詞陳述或書面陳
    述作成時之情況，認為適當者，亦得為證據；當事人、代理
    人或辯護人於法院調查證據時，知有刑事訴訟法第159條第1
    項不得為證據之情形，而未於言詞辯論終結前聲明異議者，
    視為有前項之同意，刑事訴訟法第159條之5第1項、第2項定
    有明文。經查，本判決下列所引用之被告以外之人於審判外
    之陳述（包含書面陳述），檢察官、上訴人即被告鄭少睿及
    其辯護人於本院言詞辯論終結前，均未聲明異議，本院審酌
    上開證據資料製作時之情況，尚無違法不當及證明力明顯過
    低之瑕疵，認為以之作為證據應屬適當，爰依刑事訴訟法第
    159條之5規定，認前揭證據資料均有證據能力。
貳、實體部分：
一、上訴駁回部分
（一）訊據被告固坦承有於附表一編號2至5及附表二所示時、地
      將第三級毒品愷他命交付予黃智彬及李宣範等事實，惟矢
      口否認有何販賣愷他命之犯行，辯稱：伊承認有拿上開愷
      他命給黃智彬及李宣範，也有向他們收錢，但是伊沒有賺
      錢，是以進價直接算給他們，大部分僅記帳賒欠，還沒有
      收到錢，伊無營利之意圖，這樣不應算是販賣等語。被告
      辯護人辯護意旨略以：被告不否認有交付愷他命予黃智彬
      與李宣範之事實，惟並未從中賺取金錢，所為應僅構成轉
      讓第三級毒品罪等語。
（二）經查：
    1.上開被告於附表一編號2至5及附表二所示時、地分別販賣
      愷他命予黃智彬，及附表二編號1至5所示時、地販予李宣
      範之事實，業據被告迭於警詢、檢察官訊問時及原審供承
      不諱（見99年度偵字第10410號卷第39頁、第206頁，原審
      99年9 月24日準備程序筆錄第2至3頁、同年10月13日審判
      筆錄第2頁、第8至9 頁），核與證人李宣範於警詢及檢察
      官訊問時證述：伊有施用愷他命，向鄭少睿購買愷他命5
      次，地點在中壢市○○○○街28之2號11樓，每公克賣400
      元，最近一次買是99年4 月12日下午11時許，還欠鄭少睿
      1, 200元等語（見同偵卷第24頁、第201、202頁），於本
      院證述：伊與被告住在一起，時間大概快半年。這半年之
      中伊有吸食愷他命，... 在警局及檢察官訊問時說有向被
      告拿過5 次愷他命，是在家先向被告拿，伊還沒有領薪水
      ，先欠他錢。伊已忘了被告拿愷他命給伊時，有沒告訴壹
      包多少錢，但伊一直欠到現在還沒有給他錢。被告拿出來
      就是一小包，價錢他說要以原價給我，... 伊有跟他說我
      剛搬出來，身上沒有什麼錢，是否領薪水時再給他。他買
      的原價是多少錢，太久的事情，伊忘了。同樣的數量，外
      面買5、6百元。伊有跟被告一起出去過，但不知道他是去
      買愷他命，因為伊人留在車上。伊沒有聽到對方說壹包多
      少錢，時間太久也沒有印象等語；並有卷附由被告鄭少睿
      自行填寫之帳冊內容上載：阿範（指李宣範）「4/6晚5」
      、「4/10早1」、「4/11晚3」、「4/12早2」、「4/91 」
      等5次即屬相符（見同偵卷第134頁、第136 頁），足以採
      取。又證人黃智彬於警詢證述：伊約從99年3 月25、26日
      就搬去與被告分租，每月租金4000元，...自同年3月30日
      左右向鄭少睿買過4次愷他命，當天以2000元買5公克，..
      .在99年4月2日或3日晚上7時許，同年月5日晚間7 時許，
      ...，最後一次則是在99年4月8日晚上7時許；我都是間隔
      2、3 天向鄭少睿購買，交易地點均在家裡，...鄭少睿都
      會直接回他房間拿出愷他命跟伊交易，伊施用之愷他命是
      向鄭少睿拿的；於檢官訊問時證稱：伊有施用愷他命，是
      磨成粉放在香菸內使用，第一次買是99年3月底、4月初剛
      搬過去時，陸續向被告買過4 次，除伊之外，被告還有賣
      給李宣範（見同偵卷第45頁、第196、197頁）；於本院證
      稱：之前因為怕被告會連累到伊，所以都說是找他買的，
      實則伊所說跟他購買的第一次，是一起去跟朋友買的。是
      被告出面跟對方買，那個人我也認識。我現場就拿500 元
      給被告，是他去找對方買的，這次合買是各付各的。
      ... 伊除了跟被告一起買之外，有在家裡向他拿過，但伊
      當時要繳房租，都是跟他用欠的。壹包四百元。伊有跟被
      告買過愷他命，但他沒有收錢，因為伊當時還欠他房租錢
      ，我說我沒有錢，先欠他等語。證人黃智彬於本院僅證述
      向被告購買愷他命4次，第一次（指附表一編號1，改諭知
      無罪，詳如後述）係交出500 元給被告合買，與被告於原
      審供承附表一編號2至5所示時、地有販售愷他命4 次予黃
      智彬等語，及卷附由被告鄭少睿自行記載帳冊內容為：大
      彬（指黃智彬）之「800、400、1800」等，其金額尚屬相
      吻（見同偵卷第128 頁），亦足採取。證人李宣範、黃智
      彬為警查獲時採尿送驗結果，確呈愷他命之陽性反應（見
      偵卷第228、229頁），輔以本件自被告租屋處所查扣之如
      附表三編號1之白色細晶體各101小袋、編號2 之12小袋，
      經送請內政部警政署刑事警察局以氣相層析/ 質譜分析法
      、核磁共振分析法、紅外線光譜分析法、掃瞄式電子顯微
      鏡/X射線能譜分析法鑑定後，關於扣案之附表三編號1 之
      101 小袋晶體，確定係愷他命，驗前總毛重為111.09公克
      ，包裝塑膠袋總重為21.21 公克，取樣0.09公克鑑定用罄
      ，純度97﹪，驗前總純質淨重87.18公克，至附表三編號2
      之12小袋部分，除其中1袋經檢出僅有Sodium Sulfate（
      硫酸鈉）成分，而未檢出愷他命成分外，其餘11小袋細晶
      體部分，均為愷他命，驗前總毛重12.31 公克，包裝塑膠
      袋總重2.53公克，取樣0.10公克鑑定用罄等情，有該局99
      年4月30日刑鑑字第0990055355 號鑑定書在卷可稽（見同
      上偵卷第226至227頁），亦足資補強佐證證人黃智彬、李
      宣範前述所證在租屋處內向被告購買愷他命暨次數等節，
      與實情相符，堪以採取。
    2.被告及其辯護人雖辯稱：被告雖不否認有販賣愷他命予黃
      智彬與李宣範，惟並未從中賺取金錢，並無營利意圖云云
      。惟按販賣毒品之所謂販賣行為，係行為人基於營利之目
      的，而販入或賣出毒品而言。販賣毒品者，其主觀上須有
      營利之意圖，且客觀上有販賣之行為，即足構成，至於實
      際上是否已經獲利，則非所問。即於有償讓與他人之初，
      係基於營利之意思，並著手實施，而因故無法高於購入之
      原價出售，最後不得不以原價或低於原價讓與他人時，仍
      屬販賣行為。必也始終無營利之意思，縱以原價或低於原
      價有償讓與他人，方難謂為販賣行為，而僅得以轉讓罪論
      處（最高法院93年度台上字第1651號判決意旨可資參照）
      。衡以販賣第三級毒品罪之法定最輕本刑為有期徒刑5 年
      ，已屬重罪；而毒品之濫用，危害國民健康與社會安定日
      益嚴重，治安機關對於販賣或施用毒品之犯罪行為，無不
      嚴加查緝，各傳播媒體對於政府大力掃毒之決心亦再三報
      導，已使毒品不易取得且物稀價昂，苟被告於有償交付愷
      他命予黃智彬、李宣範而無利可圖，縱屬至愚，亦無甘冒
      被取締移送法辦判處重刑之危險，而平白從事上開愷他命
      交易之理。被告上述與黃智彬、李宣範交易愷他命均屬有
      償行為，彼此間又無特殊情誼交往。被告及證人黃智彬、
      李宣範均一致證述彼此繳交分租金予被告（見同上偵卷第
      44、21、32頁），證人等尚且有部分購買愷他命之款項積
      欠待償還，被告倘非有利可圖，自無甘冒觸犯重罪及提高
      犯行曝光之風險，將自己大費周章對外取得之毒品愷他命
      多次任意有償轉讓予黃智彬及李宣範之理，衡以證人李宣
      範於本院證稱被告有說每小包原價200 元，我有跟他說我
      剛搬出來，身上沒有什麼錢，等我領薪水時再給他，至於
      原價是多少錢，太久了我忘了，但同樣的數量，外面的價
      錢要500或600元，又稱其跟被告去買過，但時間太久，沒
      印象聽到對方說1包多少錢等語（見本院卷第116頁），證
      人黃智彬於本院亦證述：我有跟他買過，次數跟之前陳述
      的相同，價錢他跟我說1包400元，但是當時他沒有收錢，
      因為我當時還欠他房租錢，我說我沒有錢，先欠他等語（
      本院卷第115頁背面、第116頁、第117 頁正、背面），惟
      以此推斷被告每公克愷他命如進價200元，同數量以400元
      販售，即非無利可圖。被告主觀上有營利之意圖，應屬合
      理而無悖常情。
    3.此外，復有臺灣桃園地方法院搜索票、桃園縣政府警察局
      平鎮分局搜索扣押筆錄、扣押物品目錄表、扣押物品收據
      、刑案現場照片、查扣帳冊影本、房屋租賃契約書、桃園
      縣政府警察局平鎮分局被採尿人尿液暨毒品真實姓名與編
      號對照表等在卷可憑（見同上偵查卷第50至162頁、第167
      至172 頁），均足以補強被告前揭任意性自白核與事實相
      符，可以採信。
    4.綜上所述，本件事證已臻明確，被告上開所辯無營利之意
      圖，不算是販賣，或辯稱並未從中賺取金錢，所為僅構成
      轉讓愷他命云云，顯係畏罪卸責之詞，不足採信，被告上
      開犯行洵堪認定，均應依法  論罪科刑。
（三）論罪科刑：
    1.按愷他命係毒品危害防制條例第2條第2項第3 款所列管之
      第三級毒品，依法不得販賣。被告於附表一編號2至5及附
      表二所示時、地分別販賣愷他命予黃智彬4次、李宣範5次
      ，核被告上開所為，均係犯毒品危害防制條例第4條第3項
      之販賣第三級毒品罪。被告於附表一編號2至5及附表二所
      示時日出售予黃智彬、李宣範之愷他命數量，既均未達純
      質淨重20公克以上，則其於販賣前持有各該第三級毒品愷
      他命之行為，即不構成犯罪。被告所犯上開9 罪，犯意各
      別，行為互殊，應予分論併罰。
    2.又按98年5月20日修正後毒品危害防制條例第17條第2項規
      定：「犯第四條至第八條之罪於偵查及審判中均自白者，
      減輕其刑」，係指偵查及審判中均有自白犯罪而言，故於
      偵查及審判中縱曾一度或數度否認犯罪，但僅須於偵查中
      及審判中各有1次（或1次以上）自白，即符合上開減輕其
      刑之規定。至所稱偵查中自白，當然包括向有偵查犯罪職
      權之司法警察（官）自白在內。又自白係指對自己之犯罪
      事實全部或主要部分為肯定認罪之供述而言，即使關於時
      日、處所、行為態樣等非構成犯罪事實之要素略有不符，
      亦不影響其為自白（最高法院100年度台上字第3172號判
      決參照）。經查，被告於99年4月13日第3次警詢時業已明
      白供稱：「（為何你要將阿範〈指李宣範〉及阿彬〈指黃
      智彬〉的資料寫於帳冊內？是否代表李宣範及黃智彬有欠
      帳的意思？）是代表李宣範及黃智彬有施用K他命毒品，
      有欠帳的意思」等語（見99年度偵字第10410號卷第39 頁
      ）；繼而於翌日（4 月14日）接受檢察官訊問時亦坦然供
      稱：「（你的帳冊是否用來記錄販賣K他命？）是」、「
      （黃智彬及李宣犯是否是向你購買K 他命？）是。但我沒
      有直接跟他們收錢，我只有先記帳」、「（是否有販賣K
      他命？）我只有賣給黃智彬及李宣範」等語（見同偵卷第
      206 頁）；再於原審時一致供稱：「（對於檢察官起訴之
      犯罪事實有何意見？）我都承認」、「（你這五次賣給黃
      智彬，每次賣給他的數量多少？）每次1、2克左右，這些
      都是不含袋的重量，價格是每克400或500元，視我當時取
      得愷他命的成本決定」、「黃智彬每次都會在家裡先跟我
      講好說他要買多少克，然後我聽了之後再進去房間把毒品
      按照他所需要的數量分裝好交給他，（指附表一編號2 至
      5）次序分別是2克、2克、2克、1克，黃智彬...之後就都
      用賒欠先拿毒品，沒有給我錢，最後一次的1克是用400元
      賣給他」、「我承認有前後販賣K他命給黃智彬，前後5次
      販賣K他命給李宣範」等語（見原審99年9月24日準備程序
      筆錄第2頁及99年10月13日審判筆錄第2頁），足見被告就
      其被訴販賣如附表一編號2至5所示愷他命予黃智彬、如附
      表二所示販賣予李宣範之犯行，於偵查及審判中確均已有
      自白，縱被告於本院審理時翻異前詞否認販賣愷他命（見
      本院卷第114 頁背面），揆之前揭說明，仍應依毒品危害
      防制條例第17條第2 項規定減輕其刑。至公訴意旨認被告
      遲至審理時才自白犯罪云云，因與前揭筆錄記載之內容不
      符，尚有誤會，併此敘明。
（四）原審經審理結果，認被告所犯上開販賣第三級毒品罪9 罪
      ，罪證明確，並依毒品危害防制條例第4條第3項、第17條
      第2項、第19條第1項、刑法第11條前段、第51條第5 款、
      第38條第1項第1款、第2 款等規定，並審酌被告正值青壯
      ，不思依循正途賺取生活所需，竟為圖謀些許金錢利益而
      販賣毒品，惟念事後於原審已坦承販賣犯行之犯後態度等
      一切情狀，分別量處如附表一編號2至5及附表二編號1 至
      5 「所犯罪名及宣告刑」欄所示之罪刑。原審此部分認事
      用法並無違誤，量刑亦屬妥適。被告上訴意旨猶執前詞否
      認犯罪，指摘原判決不當，為無理由，均應予駁回。
（五）沒收部分：
    1.按愷他命（Ketamine；俗稱「Ｋ他命」）係毒品危害防制
      條例所定之第三級毒品，應認係違禁物。又販賣愷他命而
      被查獲，其所販賣之愷他命，係供實行販賣犯罪行為所使
      用之目的物，亦屬供犯罪所用之物。而供犯罪所用之物併
      具違禁物之性質者，因違禁物不問是否屬於犯罪行為人所
      有，均應宣告沒收，自應優先適用刑法第38條第1項第1款
      之規定（最高法院100年第3次刑事庭會議決議參照）。本
      件扣案如附表三編號1所示之101小袋愷他命（驗前總毛重
      為111.09公克，包裝塑膠袋總重為21.21公克，取樣0.09
      公克鑑定用罄，純度97﹪，驗前總純質淨重87.18公克）
      ，以及附表三編號2所示之11小袋愷他命（驗前總毛重12.
      31公克，包裝塑膠袋總重2.53公克，取樣0.10公克鑑定用
      罄），因均係被告於本案為警查獲之違禁物，應依刑法第
      38條第1項第1款規定宣告沒收。至經鑑驗用罄之0.09公克
      、0.10公克之愷他命毒品既均已滅失，自無庸再為沒收之
      諭知，附此敘明。
    2.又扣案如附表三編號3、4所示用以包裝如附表三編號1、2
      之毒品愷他命外包裝袋各101個及11個、附表三編號8所示
      之帳冊5本、附表三編號9所示之電子磅秤1 台，均係被告
      所有，且為供販賣愷他命所用之物，業據被告於原審時供
      述甚明（見原審99年10月13日審判筆錄第7 頁），均應依
      毒品危害防制條例第19條第1項前段予以沒收。
    3.至扣案如附表三編號5、6、7、10 所示之包裝袋，均係被
      告所有，預備供販賣愷他命所用之物，此據被告於原審時
      供明在卷（見原審同上筆錄第7 頁），亦應依刑法第38條
      第1項第2款規定沒收。
    4.此外，被告於附表二編號1、2、3、5所示時日販賣愷他命
      予李宣範之所得2,000元、400元、400元、800元（以上合
      計3,600元，起訴書所載5次換算為2,000元、400元、400
      元、1,200元、800元，惟第4 次並未收取，故無從諭知沒
      收，附此指明），雖均未扣案，仍應依毒品危害防制條例
      第19條第1 項規定，於被告所犯上開各該販賣第三級毒品
      之罪名項下諭知沒收，並諭知如全部或一部不能沒收時，
      以其財產抵償之。至被告於附表一編號2至5所示時日各以
      800元、800元、800元、400元之代價（起訴書載為2000元
      ，顯有誤會）出售愷他命予黃智彬，以及於附表二編號4
      所示時日，以1, 200元之代價出售愷他命予李宣範部分，
      因黃智彬就附表一編號2至5、李宣範就附表二編號4 部分
      均係以賒欠方式與被告為上開毒品交易，迄今尚未支付價
      金予被告，被告就此部分並無販毒所得，尚無法逕依上開
      規定對被告為沒收或以其財產抵償之宣告（最高法院99年
      度台上字第5936號判決意旨參照），併此敘明。
    5.末就扣案如附表四編號1、2、5、6、7、8、10、11、12、
      16所示之物品，固係被告所有之物，然既無證據足以證明
      與本件被告販賣愷他命之犯行有何關聯，又非違禁物，自
      不得逕為沒收之諭知。至扣案如附表四編號3、4、9、13
      、14、15、17、18所示之物品，則因均非被告所有，又不
      屬違禁物，仍不予沒收之宣告，亦予敘明。
二、撤銷改判（無罪）部分
（一）公訴意旨略以：被告明知愷他命係毒品危害防制條例第2
      條第2項第3款所列管之第三級毒品，不得販賣，竟意圖營
      利，基於販賣愷他命之犯意，在其與黃智彬及李宣範所共
      同居住門牌號碼桃園縣中壢市○○○○街28之2 號11樓之
      租屋處，於附表一編號1 所示之時間，以該價格販賣愷他
      命1包予黃智彬牟利，並自黃智彬取得價金500元，因認被
      告另涉犯毒品危害防制條例第4條第3項之販賣第三級毒品
      罪嫌等語。
（二）按犯罪事實應依證據認定之，無證據不得認定犯罪事實；
      不能證明被告犯罪者，應諭知無罪之判決，刑事訴訟法第
      154 條第2項及第301條第1 項，分別定有明文。次按認定
      不利於被告之事實，須依積極證據，苟積極證據不足為不
      利於被告事實之認定時，即應為有利於被告之認定，更不
      必有何有利之證據；又事實之認定，應憑證據，如未能發
      現相當證據，或證據不足以證明，自不能以推測或擬制之
      方法，以為裁判基礎。而刑事訴訟法上所謂認定犯罪事實
      之積極證據，係指適合於被告犯罪事實之認定之積極證據
      而言，雖不以直接證據為限，間接證據亦包括在內；然而
      無論直接或間接證據，其為訴訟上之證明，須於通常一般
      之人均不致有所懷疑，而得確信其為真實之程度者，始得
      據為有罪之認定，倘其證明尚未達到此一程度，而有合理
      之懷疑存在時，致使無從形成有罪之確信，根據「罪證有
      疑，利於被告」之證據法則，即不得遽為不利被告之認定
      （最高法院30年上字第816號、29 年上字第3105號、30年
      上字第1831號、40年臺上字第86號及76年臺上字第4986號
      判例意旨參照）。
（三）公訴意旨認被告涉有販賣愷他命之犯行，無非係以：被告
      於警詢、檢察官訊問時及原審時坦承在卷（見99年度偵字
      第10410號卷第39頁、第206頁，原審99年9 月24日準備程
      序筆錄第2至3頁、同年10月13日審判筆錄第2頁、第8至9
      頁），並有證人黃智彬於警詢及檢察官訊問時之證述（見
      同上偵卷第45頁、第196 頁），及被告租屋處所查扣之上
      開白色細晶體各101 小袋、12小袋，經送請內政部警政署
      刑事警察局鑑定後，關於扣案之101 小袋部分，確定係愷
      他命，至其餘扣案之12小袋部分，亦確定除其中1 袋經檢
      出僅有SodiumSulfate （硫酸鈉）成分，而未檢出愷他命
      成分外，另外11小袋部分，均為愷他命（詳如前述），有
      該局99年4月30日刑鑑字第0990055355 號鑑定書（見同上
      偵卷第226至227頁）等件，為其主要論據。訊據被告固坦
      承有於附表一編號1 所示時、地有拿愷他命予黃智彬，惟
      矢口否認有於附表一編號1 所示時、地販賣愷他命之犯行
      ，於警詢陳稱沒向黃智彬收錢，帳冊所載係代表黃智彬有
      施用愷他命，有欠帳之意等語，於本院辯稱：我承認有拿
      愷他命給黃智彬，有向他收錢，但是我沒有賺錢，我是以
      進價直接給他，我不知道這樣算不算販賣等語。
（四）經查：證人黃智彬固於警詢、於檢察官訊問時均一致證述
      ：我向鄭少睿陸續買過4、5次愷他命，第1 次向他購買是
      在99年3月底...最後一次則是在99年4月8日晚上7 時許；
      我都是間隔2、3天向鄭少睿購買，交易地點均在家裡」等
      語（見同上偵卷第45頁、第196 頁）；於本院審理時證述
      ：我之前因為怕被告會連累我，所以我都說是找他買的，
      我所說的跟他購買的第1 次是一起去跟朋友合買的，是被
      告出面跟對方買，那個人我也認識，我現場就拿錢給被告
      ，我記得是拿500元給被告，價格是1包500元，數量是1克
      ...等語（見本院卷第116頁背面至第118頁），顯然就第1
      次（即附表一編號1 者）向被告拿取愷他命之原因，於本
      院所證係與被告合夥購買，向被告拿取愷他命時，係交付
      現金500元，並取得數量1公克之愷他命1 包之主要事實，
      與其於警詢、檢察官訊問時所供交付500元、拿取1包愷他
      命乙情，前後相符。雖公訴意旨指訴被告於附表一編號1
      所示係販賣愷他命予黃智彬，惟證人黃智彬歷次所證如附
      表一編號2至5所示時地，確係向被告購買愷他命4 次，固
      屬一致，但就附表一編號1 部分，證人於本院改證稱係出
      資500合夥購毒，以其仍證述其餘4次係購毒，且稱與被告
      係賃屋同住，尚需給付分租金予被告等節，自無反於真實
      ，於本院虛偽證述如附表一編號1 之第一次係與被告同往
      購買愷他命，而陷己身於偽證罪責之不利可能。又現場於
      被告租屋處所查扣之帳冊，註記大彬者欄位下之金額，亦
      查無500元之記載（見同上偵卷第128頁），另查扣之上開
      白色細晶體各101小袋、12小袋，關於扣案之101小袋部分
      ，確定係愷他命，至其餘扣案之12小袋部分，確定除其中
      1袋經檢出僅有SodiumSulfate（硫酸鈉）成分，未檢出愷
      他命成分外，另外11小袋部分，均為愷他命，已如前述，
      並有該局99年4月30日刑鑑字第0990055355 號鑑定書在卷
      可稽（見同上偵卷第226至227頁）；其純度雖高，仍不能
      證明查扣之愷他命即供被告於附表一編號1 所示時地販予
      黃某之佐證。參以，被告於本院否認於該次係販賣，但承
      認以500元之進價交付乙節相吻（見本院卷第164頁），併
      以證人黃智彬於警偵訊所供向被告購買愷他命4、5次，究
      係4次、或5次，已有不明，併衡酌上情，基於罪疑唯有利
      被告原則，認被告於附表一編號2至5所示時、地確有販賣
      愷他命予黃智彬，於附表一編號1 部分僅係與黃智彬同去
      購買愷他命，而收取黃智彬所交付之500 元。此外，復查
      無其他積極證據足認被告有何於附表一編號1 所示販賣愷
      他命予黃智彬之犯行，自不得遽入被告此部分於罪。本件
      既查無積極證據，足使本院對於被告被訴如附表一編號1
      所示販賣愷他命之犯行獲得確信，殊難形成被告確有於附
      表一編號1 所示販賣愷他命犯行之確切心證。公訴意旨所
      指被告此部分販賣愷他命之犯行，尚屬不能證明，自應為
      無罪之諭知。
（五）原判決關於被告被訴於附表一編號1 所示販賣愷他命予黃
      智彬部分，原審未能詳為調查審認，遽予論罪科刑，即有
      未當。被告上訴意旨否認此部分犯罪，指摘原判決此部分
      不當，為有理由，自應由本院將原判決關於附表一編號1
      所示之罪刑暨定應執行刑部分，予以撤銷，另就此部分為
      無罪之諭知，以免冤抑。
據上論斷，應依刑事訴訟法第368條、第369條第1項前段、第364
條、第299條第1項、第301條第1項前段，判決如主文。
本案經檢察官陳明光到庭執行職務。
中    華    民    國    100    年    10  月    31    日
                  刑事第十四庭審判長法  官  陳志洋
                                    法  官  遲中慧
                                    法  官  張惠立
以上正本證明與原本無異。
如不服本判決，應於收受送達後10日內向本院提出上訴書狀，其
未敘述上訴之理由者並得於提起上訴後10日內向本院補提理由書
（均須按他造當事人之人數附繕本）「切勿逕送上級法院」。
                                    書記官  陳珮茹
中    華    民    國    100    年    10  月    31    日
附錄：本案論罪科刑法條全文
毒品危害防制條例第4條第3項
製造、運輸、販賣第三級毒品者，處 5 年以上有期徒刑，得併
科新臺幣 7 百萬元以下罰金。
附表一：（即被告販賣第三級毒品愷他命予黃智彬部分）
┌──┬──────┬─────────┬────────────────┐
│編號│   時  間   │販賣之毒品種類、數│         所犯罪名及宣告刑       │
│    │            │量及價金收取情形  │                                │
├──┼──────┼─────────┼────────────────┤
│ 1  │99年3 月30日│第三級毒品愷他命1 │原判決關於此部分撤銷，改諭知無罪│
│    │至同年4 月2 │公克（不含袋重），│。                              │
│    │日間之某時  │並收得價金500 元。│                                │
├──┼──────┼─────────┼────────────────┤
│ 2  │99年4 月2 日│第三級毒品愷他命2 │（原判決主文諭知）              │
│    │至同年月3 日│公克（不含袋重），│鄭少睿販賣第三級毒品，處有期徒刑│
│    │間之某晚7 時│尚未收得價金800 元│貳年捌月，扣案如附表三編號1 至10│
│    │許          │。                │所示之物均沒收。                │
├──┼──────┼─────────┼────────────────┤
│ 3  │99年4 月5 日│第三級毒品愷他命2 │（原判決主文諭知）              │
│    │晚間7時許   │公克（不含袋重），│鄭少睿販賣第三級毒品，處有期徒刑│
│    │            │尚未收得價金800元 │貳年捌月，扣案如附表三編號1 至10│
│    │            │                  │所示之物均沒收。                │
├──┼──────┼─────────┼────────────────┤
│ 4  │99年4 月5 日│第三級毒品愷他命2 │（原判決主文諭知）              │
│    │至同年月8 日│公克（不含袋重），│鄭少睿販賣第三級毒品，處有期徒刑│
│    │間之某時    │尚未收得價金800元 │貳年捌月，扣案如附表三編號1 至10│
│    │            │                  │所示之物均沒收。                │
├──┼──────┼─────────┼────────────────┤
│ 5  │99年4 月8 日│第三級毒品愷他命1 │（原判決主文諭知）              │
│    │晚間7時許   │公克（不含袋重），│鄭少睿販賣第三級毒品，處有期徒刑│
│    │            │尚未收得價金400元 │貳年捌月，扣案如附表三編號1 至10│
│    │            │                  │所示之物均沒收。                │
└──┴──────┴─────────┴────────────────┘
附表二:(即被告販賣第三級毒品愷他命予李宣範部分）
┌──┬──────┬─────────┬────────────────┐
│編號│  時  間    │販賣之毒品種類、數│         所犯罪名及宣告刑       │
│    │            │量及價金收取情形  │                                │
├──┼──────┼─────────┼────────────────┤
│ 1  │99年4 月6 日│第三級毒品愷他命  │（原判決主文諭知）              │
│    │晚間某時    │1.1 公克（含袋重）│鄭少睿販賣第三級毒品，處有期徒刑│
│    │            │共5 包，並收得價金│貳年捌月，扣案如附表三編號1 至10│
│    │            │2,000元。         │所示之物均沒收，未扣案如附表三編│
│    │            │                  │號11所示之販賣毒品所得新臺幣貳仟│
│    │            │                  │元沒收，如全部或一部不能沒收時，│
│    │            │                  │以其財產抵償之。                │
├──┼──────┼─────────┼────────────────┤
│ 2  │99年4 月9 日│第三級毒品愷他命  │（原判決主文諭知）              │
│    │間某時      │1.1 公克（含袋重）│鄭少睿販賣第三級毒品，處有期徒刑│
│    │            │共1 包，並收得取價│貳年捌月，扣案如附表三編號1 至10│
│    │            │金400 元。        │所示之物均沒收，未扣案如附表三編│
│    │            │                  │號11所示之販賣毒品所得新臺幣肆佰│
│    │            │                  │元沒收，如全部或一部不能沒收時，│
│    │            │                  │以其財產抵償之。                │
├──┼──────┼─────────┼────────────────┤
│ 3  │99年4 月10日│第三級毒品愷他命  │（原判決主文諭知）              │
│    │上午某時    │1.1 公克（含袋重）│鄭少睿販賣第三級毒品，處有期徒刑│
│    │            │共1 包，並收得價金│貳年捌月，扣案如附表三編號1 至10│
│    │            │400元。           │所示之物均沒收，未扣案如附表三編│
│    │            │                  │號11所示之販賣毒品所得新臺幣肆佰│
│    │            │                  │元沒收，如全部或一部不能沒收時，│
│    │            │                  │以其財產抵償之。                │
├──┼──────┼─────────┼────────────────┤
│ 4  │99年4 月11日│第三級毒品愷他命  │（原判決主文諭知）              │
│    │晚間某時    │1.1 公克（含袋重）│鄭少睿販賣第三級毒品，處有期徒刑│
│    │            │共3 包，尚未收取價│貳年捌月，扣案如附表三編號1 至10│
│    │            │金1200元。        │所示之物均沒收。                │
├──┼──────┼─────────┼────────────────┤
│ 5  │99年4 月12日│第三級毒品愷他命  │（原判決主文諭知）              │
│    │上午某時    │1.1 公克（含袋重）│鄭少睿販賣第三級毒品，處有期徒刑│
│    │            │共2 包，並收得價金│貳年捌月，扣案如附表三編號1 至10│
│    │            │800元。           │所示之物均沒收，未扣案如附表三編│
│    │            │                  │號11所示之販賣毒品所得新臺幣捌佰│
│    │            │                  │元沒收，如全部或一部不能沒收時，│
│    │            │                  │以其財產抵償之。                │
└──┴──────┴─────────┴────────────────┘
附表三：
┌──┬───────┬────────┬────────────────┐
│編號│  物品名稱    │      數量      │        扣押物品清單編號        │
├──┼───────┼────────┼────────────────┤
│ 1  │愷他命        │101小包（驗前總 │臺灣桃園地方法院檢察署99年度安保│
│    │              │毛重為111.09公克│字第859 號編號1                 │
│    │              │，包裝塑膠袋總重│                                │
│    │              │為21.21公克，取 │                                │
│    │              │樣0.09公克鑑定用│                                │
│    │              │罄，純度97﹪，驗│                                │
│    │              │前總純質淨重87.1│                                │
│    │              │8 公克）        │                                │
├──┼───────┼────────┼────────────────┤
│ 2  │愷他命        │11小包（驗前總毛│同上編號2                       │
│    │              │重12.31公克，包 │                                │
│    │              │裝塑膠袋總重2.53│                                │
│    │              │公克，取樣0.10公│                                │
│    │              │克鑑定用罄）    │                                │
├──┼───────┼────────┼────────────────┤
│ 3  │包裝編號1 所示│101個           │同上編號1                       │
│    │愷他命之包裝袋│                │                                │
├──┼───────┼────────┼────────────────┤
│ 4  │包裝編號2 所示│11個            │同上編號2                       │
│    │愷他命之包裝袋│                │                                │
├──┼───────┼────────┼────────────────┤
│ 5  │分裝袋（大）  │1包             │臺灣桃園地方法院檢察署99年度保管│
│    │              │                │字第4189號編號1                 │
├──┼───────┼────────┼────────────────┤
│ 6  │分裝袋（中）  │2包             │同上編號2                       │
├──┼───────┼────────┼────────────────┤
│ 7  │分裝袋（小）  │12包            │同上編號3                       │
├──┼───────┼────────┼────────────────┤
│ 8  │帳冊（編號3 、│5本             │同上編號5                       │
│    │4 、5、6、7） │                │                                │
├──┼───────┼────────┼────────────────┤
│ 9  │電子磅秤      │1台             │同上編號8                       │
│    │              │                │                                │
├──┼───────┼────────┼────────────────┤
│ 10 │分裝袋（小）  │1包             │同上編號13                      │
├──┼───────┼────────┼────────────────┤
│ 11 │被告於附表一編│各為500 元、2,00│並未扣案。                      │
│    │號1 及附表二編│0 元、400 元、40│                                │
│    │號1 、2 、3 、│0 元、800 元（以│                                │
│    │5所 示時日之販│上合計4,100元） │                                │
│    │毒所得        │                │                                │
└──┴───────┴────────┴────────────────┘
附表四：
┌──┬───────┬────────┬────────────────┐
│編號│   物品名稱   │  數量          │         扣押物品清單編號       │
├──┼───────┼────────┼────────────────┤
│ 1  │硫酸鈉（Sodium│1 袋（驗前毛重4.│臺灣桃園地方法院檢察署99年度安保│
│    │Sulfate）     │74公克，包裝塑膠│字第859 號編號2                 │
│    │              │袋重0.49公克，取│                                │
│    │              │樣0.17公克鑑定用│                                │
│    │              │罄，尚餘4.08公克│                                │
│    │              │）              │                                │
├──┼───────┼────────┼────────────────┤
│ 2  │現金          │3,300元         │臺灣桃園地方法院檢察署99年度安管│
│    │              │                │字第4189 號 保管清單編號7 （已於│
│    │              │                │99年6 月2 日繳入國庫保管）      │
├──┼───────┼────────┼────────────────┤
│ 3  │帳冊（編號1 、│2本             │同上編號4                       │
│    │2 ）          │                │                                │
├──┼───────┼────────┼────────────────┤
│ 4  │裝K他命用膠囊 │1盒             │同上編號6                       │
├──┼───────┼────────┼────────────────┤
│ 5  │現金          │3,400 元        │同上編號7 （已於99年6 月2 日繳入│
│    │              │                │國庫保管）                      │
├──┼───────┼────────┼────────────────┤
│ 6  │磨K他命用盤子 │1個             │同上編號9                       │
├──┼───────┼────────┼────────────────┤
│ 7  │削尖吸管      │1支             │同上編號10                      │
├──┼───────┼────────┼────────────────┤
│ 8  │磨K他命用卡片 │1片             │同上編號11                      │
├──┼───────┼────────┼────────────────┤
│ 9  │行動電話（門號│1支             │同上編號12                      │
│    │0000000000）  │                │                                │
├──┼───────┼────────┼────────────────┤
│ 10 │磨K 他命用盤子│1個             │同上編號14                      │
│    │（客廳桌上）  │                │                                │
├──┼───────┼────────┼────────────────┤
│ 11 │磨K 他命用卡片│1片             │同上編號15                      │
│    │（客廳桌上）  │                │                                │
├──┼───────┼────────┼────────────────┤
│ 12 │房屋租賃契約（│1本             │同上編號16                      │
│    │客廳電視櫃）  │                │                                │
├──┼───────┼────────┼────────────────┤
│ 13 │帳冊（客廳電腦│1本             │同上編號17                      │
│    │桌上）        │                │                                │
├──┼───────┼────────┼────────────────┤
│ 14 │行動電話（門號│2支             │同上編號18                      │
│    │0000000000、09│                │                                │
│    │00000000）    │                │                                │
├──┼───────┼────────┼────────────────┤
│ 15 │行動電話（門號│1支             │同上編號19                      │
│    │0000000000）  │                │                                │
├──┼───────┼────────┼────────────────┤
│ 16 │行動電話（門號│3支             │同上編號20                      │
│    │0000000000、09│                │                                │
│    │00000000、0932│                │                                │
│    │726445）      │                │                                │
├──┼───────┼────────┼────────────────┤
│ 17 │笑氣瓶        │1瓶             │同上編號1（未移送）             │
├──┼───────┼────────┼────────────────┤
│ 18 │氣球          │1包             │同上編號21                      │
└──┴───────┴────────┴────────────────┘